【裁判字號】    97,消債更,481
【裁判日期】    971128
【裁判案由】    更生事件
【裁判全文】
臺灣板橋地方法院民事裁定           97年度消債更字第481號
聲  請  人  甲○○
代  理  人  青含國律師
上列當事人因消費者債務清理事件聲請更生，本院裁定如下：
    主  文
聲請駁回。
聲請費用由聲請人負擔。
    理  由
一、按債務人與金融機構協商成立者，不得聲請更生或清算，但
    因不可歸責於己之事由，致履行顯有重大困難者，不在此限
    ；本條例施行前，債務人依金融主管機關協調成立之中華民
    國銀行公會會員辦理消費金融案件無擔保債務協商機制與金
    融機構成立之協商，準用前項之規定，消費者債務清理條例
    第151條第 5項、第6項分別定有明文。又聲請更生或清算不
    合程式或不備其他要件者，法院應以裁定駁回之，但其情形
    可以補正者，法院應定期間先命補正，復為同條例第 8條所
    明定。
二、本件聲請意旨略以：聲請人有不能清償債務之情事，目前債
    務總金額為新臺幣（下同）1,779,124 元，消費者債務清理
    條例施行前，曾依照中華民國銀行公會會員辦理消費金融案
    件無擔保債務協商機制，與其最大債權金融機構安泰商業銀
    行股份有限公司（下稱安泰銀行）成立協商，雙方約定聲請
    人自民國95年10月起，分240 期，利率2%，每月10日以14,9
    63元依各債權銀行債權金額比例清償各項債務，直至全部清
    償為止；惟其全戶每月實際之收入僅約為35,871元（包括聲
    請人、張榮益、張又升等），扣除協商條件應清償之金額後
    ，即無法維持最低基本生活，此外95年10月間聲請人配偶因
    病過世，於此期間內聲請人無法營業亦造成收入減少，且目
    前物價上漲造成小吃店進貨成本增加，營業利潤降低，一般
    生活開銷費用亦相對提高，如今因其配偶病故所領得之勞工
    死亡給付，已消耗殆盡，無法再依協商條件履行，故自97年
    7 月起即無力再繳納而毀諾，其毀諾實具有不可歸責於己事
    由，懇請鈞院裁定開始更生等語。
三、經查：
  (一)聲請人曾參加中華民國銀行公會會員辦理消費金融案件無擔
    保債務協商機制，與安泰銀行成立協商，並於97年6 月毀諾
    乙節，有聲請人提出之無擔保債務還款計劃、財團法人金融
    聯合徵信中心債權人清冊及安泰銀行等債權人之民事陳報狀
    等件在卷足憑，是聲請人向本院聲請更生，首須符合「不可
    歸責於己致履行顯有重大困難事由」之要件，方為適法。
  (二)查本件聲請人主張其全戶實際收入扣除協商條件應清償之金
    額後，無法維持最低基本生活乙節，應為聲請人於協商當時
    即可預見，並於協商當時已納入考量之事項；又聲請人主張
    因物價上漲造成進貨成本增加，致履行顯有重大困難等語，
    惟聲請人經營小吃店多年，當可了解市場波動對其收入之影
    響；再聲請人主張其配偶過世，期間因無法營業致收入減少
    乙節，固據聲請人提出戶籍謄本、治喪費用表附卷可稽，惟
    其亦於97年6 月23日之民事陳報狀自陳因配偶病故支出喪葬
    費用為197,480 元，嗣領有勞工死亡給付652,080 元，顯見
    前開收入減少，仍不足以影響其履債之能力，是其毀諾之主
    張尚屬無據。況聲請人配偶之勞工死亡給付，本非其協商當
    時所預見可用以清償債務之款項，因此，縱使聲請人因該筆
    金額消耗殆盡而毀諾，亦與消費者債務清理條理第151 條第
    5 項但書「因不可歸責於己之事由，致履行顯有重大困難」
    之規定不符。從而，前揭清償方案既經聲請人選擇並採為清
    償之方式，聲請人即應受該協議之拘束，如未有情事變更所
    致之履行困難，自當再循協商機制謀求解決，非可逕執為毀
    諾之不可歸責事由。
四、綜上所述，本件聲請人既無消費者債務清理條例第151 條第
    5 項但書所規定不可歸責於己之事由，其向本院聲請更生，
    應屬聲請之要件不備，而該欠缺又無從補正，依首揭條文之
    規定，自應駁回其更生之聲請，爰裁定如主文。
中    華    民    國    97    年    11    月    28    日
                  民事第二庭  法  官  張筱琪
上為正本係照原本作成
如不服本裁定，應於裁定送達後10日內，以書狀向本院提出抗告
，並繳納抗告費新臺幣1千元
中    華    民    國    97    年    11    月    28    日
                              書記官  楊璧華


司法院資訊處製作；財團法人民間司法改革基金會備份。
